臺灣嘉義地方法院刑事判決　　　　　　　　　　　　　九十一年度交易字第四三號
　　公　訴　人　臺灣嘉義地方法院檢察署檢察官
　　被　　　告　乙○○
右列被告因業務過失傷害案件，經檢察官提起公訴（九十年度偵字第七七四二號），
本院判決如左︰
    主  文
乙○○從事業務之人，因業務上之過失傷害人，處有期徒刑肆月，如易科罰金以參百
元折算壹日。
    事  實
一、乙○○平日駕駛農用耕耘機從事農作，係以駕駛工作為其附隨業務，為從事駕駛
    業務之人，於民國九十年十一月七日下午二時二十分許，駕駛農用耕耘機，沿嘉
    義縣民雄鄉山中村牛斗山由南向北方向行駛，途經嘉義縣民雄鄉山中村牛斗山一
    ００號旁，應注意汽車交會時，會車相互之間隔不得少於半公尺，並注意車前狀
    況，隨時採取必要之安全措施，且當時係日間、路面無缺陷亦無障礙物之狀況，
    並無不能注意之情形，竟疏未注意保持安全間隔行駛，亦未注意車前狀況，隨時
    採取必要之安全措施，適有由甲○○所駕駛車牌號碼Ｃ八─三五五八號自小貨車
    途經該處，亦疏未注意保持安全間隔行駛，且未注意車前狀況，隨時採取必要之
    安全措施，二車因而發生擦撞，致甲○○受有頭部外傷及擦傷、雙下肢挫傷及擦
    傷等傷害。
二、案經甲○○訴請嘉義縣警察局民雄分局報請臺灣嘉義地方法院檢察署檢察官偵查
    起訴。
    理  由
一、訊據被告乙○○，坦承於上開時間、地點與告訴人甲○○所駕駛之車輛發生碰撞
    ，惟矢口否認有何過失傷害犯行，辯稱：是告訴人車速過快撞到我云云。惟查：
（一）按汽車交會時，應注意會車相互之間隔不得少於半公尺，道路交通安全規則第
      一百條第五款定有明文。復按汽車行駛時，駕駛人應注意車前狀況，並隨時採
      取必要之安全措施，道路交通安全規則第九十四條第三項亦規定明確。本件被
      告駕駛農用耕耘機行駛於道路，自應注意遵守上開規定。
（二）查被告於右揭時地駕車會車，突與告訴人駕駛之車輛相撞，告訴人因本件車禍
      受有頭部外傷及擦傷、雙下肢挫傷及擦傷之傷害等情，業據被告於警訊及偵查
      中供述甚詳，核與告訴人甲○○之指訴情節相符，復有道路交通事故調查報告
      表（含現場圖）一份、現場照片七張及醫院診斷證明書一份附卷可稽。參諸上
      開資料所示：當時日間光線、路面無缺陷、無障礙、視距良好，並無被告不能
      注意之情事；而該事故路段之路寬為五點七公尺，未劃有分向設施，落土及擋
      風玻璃碎片均散落於車道上，被告車輛之後方耕土鐵板座斷裂，告訴人車輛之
      左側前門損壞、方向盤凹陷、前玻璃破碎，現場無煞車痕，是被告未注意保持
      安全間隔行駛，亦未注意車前狀況，隨時採取必要之安全措施，致與對向由告
      訴人所駕駛之自小客車相撞，有違反上開規定，顯有過失，且其過失行為與傷
      害結果間顯具因果關係等情，足堪認定。雖告訴人亦未注意保持安全間隔行駛
      ，且未注意車前狀況，隨時採取必要之安全措施，違反上開規定，同為肇事之
      原因，然本件車禍顯係被告之前開過失行為所併合肇致，殊難解免被告之過失
      責任。此外，亦有臺灣省嘉雲區車輛行車事故鑑定委員會九十一年一月十五日
      日嘉鑑字第九一○○一一號之鑑定意見書在卷可參。從而，本件罪證明確，被
      告過失傷害犯行洵堪認定。
二、查被告乙○○平日駕駛農用耕耘機從事農作，係以駕駛工作為其附隨業務，為從
    事駕駛業務之人，核其所為，係觸犯刑法第二百八十四條第二項前段之業務過失
    傷害罪。按被告在犯罪未發覺之前，向該管公務員告知其犯罪，而不逃避接受裁
    判，即與刑法第六十二條規定之自首條件相符，不以言明自首並願受裁判為必要
    ；即或自首後，嗣後又為與其初供不一致之陳述，甚至否認其有過失或犯罪，仍
    不能動搖其自首之效力，蓋刑事訴訟採職權調查主義，殊不能期待被告自己證明
    其犯罪，此有最高法院七十三年度台上字第六二九號判決可資參照；是本件被告
    乙○○於肇事後在未被有偵查犯罪職權之機關或公務員查知其為犯人前，即在現
    場靜候警員到場處理，並因而接受本件之裁判，業據被告供述甚詳，並有嘉義縣
    警察局民雄分局偵辦交通事故現場處理調查表附卷可考，雖其自警訊時即否認其
    有撞及告訴人，惟揆之首揭說明，仍應依刑法第六十二條前段之規定，減輕其刑
    。爰審酌告訴人因本件車禍受有頭部外傷及擦傷、雙下肢挫傷及擦傷之傷害，被
    告之過失行為與告訴人之過失行為同為肇事之因素，被告犯後雖靜候警員到場處
    理，惟仍否認犯行，未見悔意，且曾洽談和解，因金額差距過大而未達成，迄今
    未賠償告訴人等一切情狀，判處如主文所示之刑，並諭知易科罰金之折算標準，
    以示懲儆。
據上論斷，應依刑事訴訟法第二百九十九條第一項前段，刑法第二百八十四條第二項
前段、第六十二條前段、第四十一條第一項前段，罰金罰鍰提高標準條例第一條前段
、第二條，判決如主文。
本案經檢察官游悅晨到庭執行職務。
中    華    民    國      九十一        年       五     月     十六    日
                                  臺灣嘉義地方法院交通法庭
                                        法  官  李  麗  萍
右正本證明與原本無異。
如不服本判決，應於判決送達後十日內向本院提出上訴狀( 應附繕本 )。
中    華    民    國      九十一        年       五     月     十六    日
                                        書記官  侯  麗  茹
附錄本判決論罪之法條：
刑法第二百八十四條
因過失傷害人者，處六月以下有期徒刑、拘役或五百元以下罰金，致重傷者，處一年
以下有期徒刑、拘役或五百元以下罰金。
從事業務之人，因業務上之過失傷害人者，處一年以下有期徒刑、拘役或一千元以下
罰金，致重傷者，處三年以下有期徒刑、拘役或二千元以下罰金。
